臺灣板橋地方法院刑事判決　　　　　　　 93年度易字第582號
公　訴　人　臺灣板橋地方法院檢察署檢察官
被　　　告　丙○○
上列被告因傷害案件，經檢察官提起公訴（九十三年度偵字第三
一九號），本院判決如下：
    主  文
丙○○無罪。
    理  由
一、公訴意旨係以：「丙○○於民國九十二年七月三十一日二十
    二時許，騎乘車牌號碼ＭＦＤ－六三七號重型機車，行經臺
    北縣板橋市○○路與民權路口時，因險些遭駕駛Ｖ三－七一
    ０三號自小客車欲左轉迴車之戊○○不慎撞擊，遂心生不滿
    ，竟基於傷害之犯意，手持安全帽毆打戊○○，致戊○○受
    有右上正中門齒牙冠琺琅質剝落０．四×０．四公分、右下
    第二大臼齒鬆動、左上正中門齒牙冠琺琅質剝落０．二×０
    ．一公分、右眼角撕裂傷０．五公分、左眼皮瘀青一×一公
    分、臉部瘀紅三×三公分、左肩瘀血四×五公分之傷害」等
    語，因認被告丙○○涉犯傷害罪嫌。
二、按犯罪事實應依證據認定之，無證據不得認定其犯罪事實；
    不能證明被告犯罪者，應諭知無罪之判決，刑事訴訟法第一
    百五十四條第二項、第三百零一條第一項分別定有明文。又
    刑事訴訟上證明之資料，無論其為直接證據或間接證據，均
    須達於通常一般人均不致於有所懷疑，而得確信其為真實之
    程度，始得據為有罪之認定，若其關於被告是否犯罪之證明
    未能達此程度，而有合理性懷疑之存在，致使無從形成有罪
    之確信，根據「罪證有疑，利於被告」之證據法則，即不得
    遽為不利被告之認定，其以情況證據（即間接證據）斷罪時
    ，尤須基於該證據在直接關係上所可證明之他項情況事實，
    本乎推理作用足以確證被告有罪，方為合法，不得徒憑主觀
    上之推想，將一般經驗上有利被告之其他合理情況逕予排除
    ，此觀諸最高法院七十六年台上字第四九八六號、三十二年
    度上字六七號判例意旨亦甚明顯。告訴人之告訴，本以使被
    告受刑事訴追為目的，故其陳述是否與事實相符，自應調查
    其他證據，以資審認，苟其所為攻擊之詞，尚有瑕疵，則在
    此瑕疵未予究明以前，即不能遽採為斷罪之基礎（最高法院
    六十九年臺上字第一五三一號判例參照）。
三、公訴人認被告丙○○涉犯傷害罪嫌，係以：(一)告訴人戊○○
    之指訴、(二)證人李惠鳳之證述及(三)臺北縣立板橋醫院驗傷診
    斷書二紙、照片九幀，為其主要論據，然訊之被告則堅決否
    認有何犯行，辯稱：(一)告訴人及證人李惠鳳雖然指訴及證述
    伊即為出手毆打之人，惟渠等於警詢時所描述加害人之特徵
    外貌與伊身型不同，不能單憑渠所言即認定伊有犯罪。(二)伊
    並未出手毆打告訴人，伊於案發當時正在家中打電腦、看電
    視，並未外出，故不可能險些騎車與戊○○擦撞，也不可能
    出手毆打他。另伊家中雖有1 台車號MFD-637 號機車，惟該
    機車平時為伊二哥徐世樺在騎用，案發當天也是被徐世樺騎
    去找他的朋友丁○○，之後機車就始終停在丁○○家樓下騎
    樓，並且上鎖，伊並未騎用該台機車等語。經查：
    (一)告訴人於本院準備及審理程序時，雖當庭指認被告即出手
      毆打他之人，並說明其所憑之指認依據除其個人及配偶李
      惠鳳親自近距離所見外，還有當時路人所提供上面記載車
      號及車型之名片一張，且其上所記載之車號及車型，均與
      被告家之MFD-637 號機車相符，並有安全帽1 頂可供比對
      。然查：
      (1)告訴人及證人李惠鳳於警詢時均稱：「第一名犯嫌騎重
        機車MFD-637 號，年約20歲、短髮、身高約170 公分左
        右、身材壯碩、操台語口音。另一名犯嫌騎乘GGW-603
        號重機車，年約20歲、身材瘦小、披頭四髮型」（核退
        字卷第7 頁反面、第12頁反面），惟查被告之面容清瘦
        ，屬單薄、瘦高體型，相較於告訴人而言，顯非「壯碩
        」，亦不能單以被告之身高較告訴人為高，即認其屬於
        壯碩體型。次查本件告訴人指認被告之經過，係由員警
        先循車號查得車主為被告之父徐仁珍，再透過徐仁珍通
        知徐世樺騎乘車號MFD-637 號機車至警局供告訴人指認
        ，後又於92年10月8 日提示被告及其大哥徐志明之個人
        半身照片供告訴人指認，因而首次確認被告即毆打伊之
        人，有臺北縣政府警察局海山分局查訪表二張附卷可稽
        （核退字卷第18、19頁），惟告訴人指認被告之查訪表
        中雖特別註明「身形、年齡都差不多」，但由貼有被告
        及徐志明照片之查訪表觀之，其上僅係記載該二人之出
        生日期及其他年籍資料，其於如二人之身高、體重等特
        徵資料均付之闕如，然告訴人卻能單憑該照片上所顯現
        之「面容」，即得確認被告之「身形」與加害者相同，
        實有悖於常理之處，更遑論告訴人在指認時僅有二張半
        身照片供其辨認，而極易造成其有非A 即B 之誤認，故
        此項指認程序本即有其瑕疵存在。至於告訴人雖曾於偵
        訊及本院審理時當庭指訴被告即毆打伊之人，而證人李
        惠鳳亦於偵訊時當庭同此證述，然此時均僅有被告一人
        在庭，並未安排列隊指認之程序，另亦有隨著時間日漸
        久遠，導致其對於事發當時真實之人事物景像逐漸模糊
        之可能，故渠事後之指訴及證述，是否即為屬實，亦容
        有斟酌之空間，而難遽下定論。
      (2)依照告訴人所指路人提供名片之記載，其上除記載MFD-
        637 之車號外，亦記載「輕銀」二字，有該名片一紙附
        卷可稽（核退字卷第21頁），衡情應係指「銀色之輕型
        機車」而言，然查車主為被告之父徐仁珍，車號為MFD-
        637 號機車之顏色雖為「銀色」，但汽缸容量則為「12
        4CC 」，牌類亦登記為「重機」，有車籍作業系統查詢
        認可資料一紙在卷可查（同前卷第22頁），顯屬重型機
        車無訛，此即與前開名片上所記載之機車特徵明顯不符
        。次查告訴人於92年8 月1 日20時許首次製作警詢之時
        ，係稱：「MFD-637 是我朋友李惠鳳記下提供給警方，
        GGW-603 是熱心民眾所提供」（核退字卷第7 頁反面）
        ，嗣於偵訊時則陳稱：「（是否有證人看到當時情況？
        ）我及我太太，還有一附近商家叫婁祖蔭之人都記下MF
        D-637 號之車號，所以是這部車絕對沒錯」（偵字卷第
        9 頁反面），經檢察官傳喚婁祖蔭到庭說明其並非交付
        名片之人後，又稱：「（名片背面字跡是何人寫的？）
        是交給我名片之人寫的，不是在庭上之婁祖蔭，在名片
        上寫車號之人，有目擊我被打的狀況」（偵字卷第14頁
        ），迨本院準備期日時則稱：「車子並不是只有我太太
        壹個人看到，還有路人提供一張名片，上面有記載車號
        ，還有一個婦人當時有把車號抄寫在她的手掌上然後再
        提供給我太太，所以我可以非常確定就是被告所騎乘的
        MFD-637 號，及我自己親眼看到被告的坐車車型及顏色
        都相符，所以我確定是被告所為」（本院卷第23頁），
        其就MFD-637 號究係是李惠鳳所寫，或是熱心路人所寫
        ，抑或二者均有寫，前後供述模糊，又其於本院準備程
        序中雖稱「我可以非常確定就是被告所騎乘的MFD-637
        號，及我自己親眼看到被告的坐車車型及顏色都相符，
        所以我確定是被告所為」，然名片上所記載之機車車型
        與實情不符，已如前述，且其於本院審理時針對被告所
        騎機車之特徵，亦曾以證人之身分具結陳稱：「我可以
        確認那部機車的碼錶是圓形的，在機車的車頭上」（本
        院審判筆錄第41頁），經再提示被告家中車號MFD-637
        號之機車照片（本院卷第59頁下方機車照片）予告訴人
        辨認其所看到之機車碼錶是否與該張照片內機車碼錶樣
        式相同，其則答稱「不是」（本院審判筆錄第41頁），
        另其於本院審理時又稱：「這部車後來出現的地點與我
        被打的地點很近，新竹商銀的地點就是在我被打地點的
        旁邊而已」（本院審判筆錄第49至50頁），然案發地點
        為臺北縣板橋市○○路與民權路口，而證人徐世樺、丁○○所稱停放機車之地點為臺北縣板橋市○○路194 號
        1 樓之騎樓內，有其所拍攝之停放位置照片2 幀在卷可
        參（本院卷第55頁），二地點亦顯非相鄰，從而其據以
        形成確信之依據，是否確與事實相符，亦有疑問。
      (3)告訴人雖提供安全帽1 頂，主張該頂安全帽即加害人持
        以毆打伊之工具，最後因丟向伊而在伊車內查扣，惟經
        本院採集該安全帽內所殘留具有髮根毛囊之頭髮八根連
        同被告當庭自行採下之頭髮送請法務部調查局請求鑑定
        二者是否為為同一人所有，並請其附帶鑑定安全帽上是
        否殘有可供比對之指紋，其則函覆稱：「一、送驗『93
        .7.21 當庭採取被告之毛髮』檢出人類遺傳因子粒線體
        DNA （mtDNA） 式序列列表詳如附件，另送驗『扣案安
        全帽上所採得毛髮』因檢體腐敗無法檢出DNA 序列，故
        無法鑑定上該兩項檢品是否為同一人所有。二、送驗安
        全帽乙頂未發現可供比對之指紋。」，有該局鑑定通知
        書一份（本院卷第87至88頁）、本院勘驗筆錄及扣案安
        全帽照片5 幀（本院卷第39至45頁）附卷可查，從而告
        訴人所提供之安全帽1 頂。縱使確為毆打伊之人所有用
        以犯罪之物，亦無法據以具體證明被告即為該安全帽之
        所有者，乃至於被告曾持該安全帽攻擊告訴人等事實。
      (4)綜合上述，告訴人於警詢、偵訊及本院審理時雖一再指
        訴被告即出手毆打伊之人，然此指訴即非毫無瑕疵可指
        。
    (二)被告辯稱：伊並未出手毆打告訴人戊○○，伊於案發當時
      正在家中打電腦、看電視，並未外出，故不可能險些騎車
      與戊○○擦撞，也不可能出手毆打他。另伊家中雖有1 台
      車號MFD-637 號機車，惟該機車平時為伊二哥徐世樺在騎
      用，案發當天也是被徐世樺騎去找他的朋友丁○○，之後
      機車就始終停在丁○○家樓下騎樓，並且上鎖，伊並未騎
      用該台機車等語，除據其始終否認且辯詞相符外，亦有證
      人即案發當時與被告同在被告家中客廳之友人乙○○、證
      人即被告之母甲○○在本院審理時具結證稱被告於案發當
      時並未外出，以為被告之不在場證明，另證人即平時騎用
      MFD-637 號機車代步之徐世樺、證人即案發當晚與徐世樺
      在一起之丁○○亦於本院審理時具結證稱案發當晚MFD-63
      7 號機車確實為徐世樺所騎用，且停在丁○○住處樓下騎
      樓內，於事發後接獲家人電話告知後，曾返回該停車處查
      看，亦未發覺有何遭人竊取盜用之異常狀況，而前開四名
      證人與被告間雖具有親屬或朋友之關係，惟既具結擔保所
      言屬實，則其所言當具有相當之證據力。至於公訴人雖質
      疑證人乙○○證稱其當晚並未看到有被告其他家人回家，
      與證人甲○○證稱被告父親徐仁珍當晚10點多有回家等語
      不符，極有可能是乙○○與被告在徐仁珍回家前，即已相
      偕外出等語，然證人甲○○亦證稱其夫徐仁珍回來準備一
      下就與之騎機車外出，故乙○○是否係因適巧離開客廳以
      致於未能見到徐仁珍返家，抑或係因事隔一年五月導致記
      憶模糊，均有其合理之解釋空間。又質疑證人甲○○於接
      獲警員通知欲前往警局時，竟未邀同被告一起去，核與常
      理不符等語，然證人甲○○就此證稱因為必須留一個人看
      家，故未找被告一起前往警局等語，核與常理亦未相悖，
      且依據被告、證人甲○○及證人徐世樺所言，該MFD-637
      號平時多半係徐世樺所騎用，則縱要找人一同前往警局說
      明，亦應係找徐世樺，而無庸邀集全部家人一同前往。再
      質疑證人徐世樺於本院審理時證稱伊與丁○○、林旭峰游
      泳完畢之後，曾一同前往臺北市西門町附近吃宵夜，惟其
      於警詢時卻稱游泳到22時30分許，才和伊同學前往三重湯
      臣買東西，前後陳述歧異，且核與證人丁○○於本院審理
      時所稱游泳完畢後即發覺有未接來電，並立即返回停車處
      查看，然後就直接前往警局，並未離開過板橋市等語不符
      ，亦與常理有所違背等語。然查證人徐世樺就當晚游泳完
      畢之行程雖確有前後交代不一之情形，然就其當晚確有騎
      乘MFD-637 號機車，並將該車停放在友人丁○○住處樓下
      騎樓乙節，則始終陳述一致，核與證人丁○○所證亦相符
      合。本案告訴人憑以認定加害者之重要線索，既為「
      MFD-637 」之車號，倘其自稱為該車之實際使用者，衡情
      即有相當之理由被懷疑為傷害告訴人之人，然其卻自警詢
      時尚未確認被告究屬何人之時，即自稱其為該車之實際使
      用者，乃至於本院審理時亦始終同此陳述，足徵其此部分
      所言具有相當之可信性，至於其就案發當晚之行程雖有歧
      異，然此情狀究屬生活上較為瑣碎之事，且本院審理時距
      離事發當時亦有一年五月之遙，自難單憑此項瑕疵即予全
      盤推翻前開認定。
    (三)此外，公訴人雖又提出診斷證明書2 紙及照片9 幀（核退
      字卷第14、15、24至29頁）為證，惟此項證據充其量僅能
      證明告訴人確實受有起訴書所載傷害，對於本案傷害犯行
      究係何人所為之重要爭點，則無從據此加以判斷或推論，
      自無法據為被告不利之認定。
四、綜上事證，告訴人遭人毆打致受有起訴書所載傷勢，固屬實
    情，然就被告是否即為出手毆打告訴人成傷乙節，因尚未達
    於通常一般之人均不致有所懷疑而得確信其為真實之程度，
    復查無其他更積極之證據足證被告確實有此等犯行，本院即
    無從單憑前開有瑕疵之告訴人指訴及起訴書所引其他證據方
    法，而形成有罪之確信。根據「罪證有疑，利於被告」之證
    據法則，及前引規定與判例意旨，因不能證明被告犯罪，即
    應依法諭知被告無罪之判決。
據上論斷，應依刑事訴訟法第301 條第1項，判決如主文。
本案經檢察官葉志飛到庭執行職務
中　　華　　民　　國　　94　　年　　1 　　月　　13　　日
                  刑事第十一庭審判長法  官  潘  翠  雪
                                    法　官  王  士  珮
                                    法?官  楊  明  佳
右正本證明與原本無異。
如不服本判決，應於判決送達後十日內向本院提出上訴狀（應附
繕本），上訴於臺灣高等法院。
                                    書記官  黃  炎  煌
中　　華　　民　　國　　94　　年　　1 　　月　　14　　日
